臺灣桃園地方法院刑事判決
110年度重訴字第29號
公  訴  人  臺灣桃園地方檢察署檢察官 
被      告  鄧雪花


選任辯護人  吳紀賢律師(法扶律師)          
上列被告因殺人案件，經檢察官提起公訴（110年度偵字第26800
號、110年度偵字第31367號），本院判決如下：
    主  文
鄧雪花犯殺人罪，處有期徒刑玖年肆月。
扣案之水果刀壹把沒收。
    事  實
一、鄧雪花與蔡振杰為朋友，於民國110年7月23日上午7時30分
    許，在桃園市○鎮區○○路0段000號12樓之5鄧雪花當時租屋居
    處（下稱系爭地點），鄧雪花因拒絕蔡振杰之求歡，雙方遂
    起爭執，鄧雪花可預見持質地為金屬，堅硬鋒利之水果刀，
    猛力刺擊人體之胸部，足以造成胸部內心臟等重要臟器嚴重
    受創、失血，導致死亡之結果，竟一時激動，在上開認識下
    ，認縱使發生死亡之結果，亦不違背其本意之殺人不確定故
    意，憤而持全長25公分，刀刃長度14公分之水果刀，一刀刺
    進蔡振杰左胸口，致蔡振杰受有1處寬度2公分，深度16公分
    之穿刺傷，使其心臟和左肺受創出血，引起心包囊積血、大
    量左側血胸和左肺塌陷等傷勢，當場倒地而死亡。嗣鄧雪花
    於案發後之當日晚間6時38分許，在上揭犯行未為有追訴權
    限機關公務員發覺前報警坦承犯行而自首，經警到場處理，
    扣得水果刀1把，並緊急將蔡振杰送醫救治，然到院前心跳
    已停止，經急救處置後於同日晚間7點42分宣告急救無效，
    而查悉上情。
二、案經蔡振杰胞妹蔡佳鳳、母親林玉釧訴由桃園市政府警察局
    平鎮分局報告臺灣桃園地方檢察署檢察官偵查起訴。
    理  由
一、證據能力部分：　
　㈠按被告以外之人於審判外之言詞或書面陳述，除法律有規定
    者外，不得作為證據，刑事訴訟法第159 條第1 項固有明文
    ；惟被告以外之人於審判外之陳述，雖不符同法第159 條之
    1 至之4 規定，而經當事人於審判程序同意作為證據，法院
    審酌該言詞陳述或書面陳述作成時之情況，認為適當者，亦
    得為證據；當事人、代理人或辯護人於法院調查證據時，知
    有第159 條第1 項不得為證據之情形，而未於言詞辯論終結
    前聲明異議者，視為有前項之同意，同法第159 條之5 亦定
    有明文。本件公訴人、被告鄧雪花，及其辯護人於本院準備
    程序時均不爭執本院所引用之供述證據之證據能力，且於本
    院言詞辯論終結前均未聲明異議，經審酌本院所引用之供述
    資料作成時之情況，核無違法取證或其他瑕疵，認為以之作
    為證據為適當，均得作為證據。
　㈡至於本判決所引用之非供述證據部分，與本案均有關連性，
    亦無證據證明係實施刑事訴訟程序之公務員以不法方式所取
    得，依刑事訴訟法第158 條之4 規定反面解釋，亦具證據能
    力。
二、事實認定：
　㈠上揭事實，業據被告鄧雪花於本院準備程序、審理時均坦承
    不諱（見本院卷第68、265頁），並有桃園市政府警察局平
    鎮分局處理相驗案件初步調查報告暨報驗書、刑案現場勘察
    報告（含刑案現場勘察照片、被害人相驗、解剖照片、證物
    清單等）、被告鄧雪花與友人暱稱「天界無限」之通話譯文
    、桃園市政府警察局平鎮分局110 年7月23日扣押筆錄、扣
    押物品目錄表及扣案之水果刀1把附卷足佐（見偵26800卷第
    59至65、69頁；相卷第13頁；本院卷第105至152頁）。又被
    害人蔡振杰經警送醫急救，於到院前已無心跳並急救無效，
    且係因遭他人以銳器刺傷左胸部，造成心臟和左肺受創出血
    ，引起心包囊積血、大量左側血胸和左肺塌陷而死亡乙情，
    有被害人110年7月23日聯新國際醫院診斷證明書、臺灣桃園
    地方檢察署相驗屍體證明書、法務部法醫研究所(110)醫鑑
    字第1101101814號解剖報告書暨鑑定報告書在卷可稽（見相
    卷第63頁、118、163至173頁），足認被告前揭任意性自白
    與事實相符， 洵堪採信。
　㈡被告持水果刀刺殺被害人，主觀上具有殺人之不確定故意，
    茲說明如下：
　　⒈按殺人罪之成立，以有殺害他人生命之故意，著手於殺人
      之實行而發生死亡之結果為要件。又按刑法上之故意，分
      直接故意（確定故意）與間接故意（不確定故意），行為
      人對於構成犯罪之事實，明知並有意使其發生者，為直接
      故意；行為人對於構成犯罪之事實，預見其發生而其發生
      並不違背其本意者，為間接故意。再按刑法第13條第2項
      之不確定故意（學理上亦稱間接故意、未必故意），法條
      中「預見」二字，乃指基於經驗法則、論理法則，可以預
      料得見如何之行為，將會有一定結果發生之可能，亦即行
      為人，對於構成犯罪之事實（包含行為與結果，即被害之
      人、物和發生之事），預見其發生，而此發生不違背本意
      ，存有「認識」及容任發生之「意欲」要素。是以，直接
      故意須對構成要件結果實現可能性有「相當把握」之預測
      ；而間接故意則對構成要件結果出現之估算，祇要有一般
      普遍之「可能性」即為已足。
　　⒉依卷附鑑定報告書記載，被害人左前胸壁，距頭頂40公分
      處，前中線左側5到7公分處，有一條2公分長的銳器刺傷
      ，創底斜面在上方，創角尖端在9點鐘方向、鈍端在3點鐘
      方向，穿過左側第三肋間肌肉軟組織和局部切開左側第三
      肋軟骨，刺進左側胸腔內，刺穿左上肺葉內緣、心包囊左
      側，刺入左心室前壁(2公分創口），經過整個左心室腔徑
      ，停止於左心室後壁心肌內 (0.7公分創口），創徑總深
      度約16公分，創徑方向由前往後、由上往下、近似正中刺
      入，造成心臟破裂出血(心包囊內血塊血水約200毫升）、
      大量左側血胸(血塊血水約850毫升)和左肺塌陷。死者之
      死亡原因為遭他人以銳器刺傷左胸部，造成心臟和左肺受
      創出血，引起心包囊積血、大量左側血胸和左肺塌陷而死
      亡，研判死亡方式為「他殺」。（見相卷第167、169、17
      2頁），是依上開鑑定報告書之記載，被告持水果刀刺入
      被害人左胸，其傷口深度達16公分，直接刺入左心室前壁
      造成之2公分創口，顯見被告出手之重甚明。
　　⒊又被告行兇時所使用扣案之水果刀1把，全長計25公分，刀
      柄11公分、刀刃長度14公分並為質地堅硬之金屬材質，且
      刀刃頂端尖銳，無論以刀尖刺向人之身體或以刀刃揮砍，
      均足以造成人體嚴重之傷害，有本院審理時勘驗結果在卷
      可查（見本院卷第260頁）。而人之胸部為人體重要部位
      ，並係人體重要臟器如心臟、肺臟等之所在位置，極為脆
      弱，持上開質地堅硬、尖銳之刀朝人之胸部刺擊，可能會
      傷及胸部臟器、血管，導致大量出血，足以致人於死，此
      為眾所週知之一般常識，乃一般具有普通社會智識經驗之
      人所得共同認知者，被告為智慮成熟之成年人，對此無法
      諉為不知。且被害人所受之銳創傷達16公分業如前述，而
      被告所持以刺擊被害人之水果刀刀刃長度為14公分，顯然
      被告行兇時已將刀刃全部刺擊沒入被害人之左胸直至心臟
      之左心室，用力之猛亦使部分刀柄刺入被害人之左胸，方
      使被害人傷口深度多刀刃長度2公分，顯見被告持水果刀
      朝被害人胸部要害用力刺擊，意在奪取被害人之生命，且
      被告犯後見被害人遭刺擊躺臥地板，仍未施以救治或呼叫
      救護車送醫急救，堪認被告主觀上確有縱令被害人因而死
      亡，仍不違背其本意之殺人未必故意甚明。　
　㈢綜上所述，本案事證明確，被告犯行堪予認定，應依法論科 
    。 　
三、論罪科刑：
　㈠核被告所為，係犯刑法第271 條第1 項之殺人罪。
　㈡刑之減輕事由：
　　⒈按對於未發覺之罪自首而受裁判者，得減輕其刑。但有特
      別規定者，依其規定，刑法第62條定有明文。而刑法第62
      條之所謂發覺，係指有偵查犯罪職權之公務員已知悉犯罪
      事實與犯罪之人而言，而所謂知悉，固不以確知其為犯罪
      之人為必要，但必其犯罪事實，確實存在，且為該管公務
      員所確知，始屬相當（最高法院108 年台上字第1756號判
      決意旨參照）。經查，被告於犯罪後，尚未遭有偵查權之
      公務員或機關發覺前，即於案發當日晚間6時38分許主動
      撥打通訊軟體LINE電話予桃園市政府警察局平鎮分局行政
      組組長盤新枝，坦承在系爭地點為本案殺人犯行，有被告
      與桃園市政府警察局平鎮分局行政組組長盤新枝間通訊軟
      體LINE之通話紀錄、桃園市政府警察局平鎮分局解送人犯
      報告書在卷可參（見偵26800卷第3頁、偵31367卷第83頁
      ），並接受偵查及裁判，核屬刑法第62條所定之自首，本
      院審酌被告自始坦承上開犯行，並就犯罪情節供述明確，
      堪認其確出於悔悟而自首上開犯行，故依刑法第62條前段
      之規定減輕其刑。
　　⒉另辯護人雖主張本案應有刑法第59條之適用等語。惟按得
      依刑法第59條酌量減輕其刑者，必須犯罪另有特殊之原因
      與環境等情，在客觀上足以引起一般同情，認為即予宣告
      法定最低度刑期猶嫌過重者，始有其適用；如別有法定減
      輕之事由，先依法定減輕事由減輕其刑後，科以最低刑度
      ，猶嫌過重時，始得為之（最高法院105 年度台上字第13
      99號、105 年度台上字第1302號判決參照）；至於犯罪之
      動機、犯罪之手段或犯罪後之態度等情狀，僅可為法定刑
      內從輕科刑之標準，不得據為酌量減輕之理由，且刑法第
      59條原規定：「犯罪之情狀可憫恕者，得酌量減輕其刑。
      」於94年間修正為：「犯罪之情狀顯可憫恕，認科以最低
      度刑仍嫌過重者，得酌量減輕其刑。」其修正理由第1 點
      表明：「現行第59條在實務上多從寬適用，為防止酌減其
      刑之濫用，自應嚴定其適用之條件，以免法定刑形同虛設
      ，破壞罪刑法定原則。」足見立法者透過修法以規範法院
      從嚴適用刑法第59條（最高法院105 年度台上字第253號
      判決參照）。
　　⒊經查，本案被告所犯之殺人罪，其法定本刑為「死刑、無
      期徒刑或10年以上有期徒刑」，立法者已給予法院針對行
      為人犯罪情節自輕至重為量刑之區間；且被告本案犯行符
      合自首之規定，本院業已依刑法第62條規定減輕其刑，業
      如前述，固然辯護人為被告辯護稱被害人因酒後吸毒向被
      告求歡，甚至推、打被告，被告因情急之下，為保護自己
      隨手拿起水果刀刺向被害人，可知被告係在被害人求歡、
      毆打之刺激下，才會鑄下大錯等語，而本案被害人經解剖
      檢驗後，體內有甲基安非他命毒品反應，而認定被害人生
      前有使用第二級毒品甲基安非他命之情形，有上開鑑定報
      告書在卷可參（見相卷第171頁），可證被告所稱被害人
      吸毒後欲向其求歡遭拒致，進而發生本案被害人遭被告刺
      傷之不幸結果，固可堪認定，但被告於案發後所發現於其
      身上之傷勢，被告於警詢時自陳係自殘所致（見相卷第29
      頁），是被害人是否有推打被告而造成被告受傷，使被告
      反擊而生殺人結果，容有疑義。是縱然被害人有上開非議
      之行為，固有不該，但被告所為係剝奪被害人最為珍貴、
      已無法回復之生命法益，本院認為就被告前開殺人罪之法
      定刑為量刑，應符合罪刑相當性及比例原則，當無使一般
      人認知之過苛，有情輕法重、情堪憫恕之情，故應無適用
      刑法第59條減輕其刑之情狀，自不予酌減其刑，是辯護人
      請求依刑法第59條規定減輕其刑，並無可採。
　㈢爰以行為人之責任為基礎，審酌刑法第57條所定各款情狀如
    下：
　　⒈犯罪之動機、目的、所受刺激：
      被告因被害人向其求歡，被告予以拒絕，被害人與被告發
      生衝突糾紛，被告因而情緒失控，持水果刀動手刺殺被害
      人。再以被告自承見被害人倒地後，從案發時間上午7時3
      0分至被告晚間6時38分以通訊軟體LINE電話自首這段時間
      ，皆無將被害人送醫急救，顯見被告對於被害人毫無施救
      之意，足見被告對被害人攻擊之際，即已欲致被害人於死
      。
    ⒉犯罪手段：
      被告手持水果刀朝被害人胸部刺擊，致被害人左胸有寬2
      公分，深度16公分之刺穿傷，而其所持之水果刀刀刃為14
      公分，顯然被告持刀刺擊被害人時，下手力道甚為猛烈，
      致使被害人一刀斃命。
    ⒊犯罪行為人之智識程度、生活狀況：
      被告為國小畢業，於印尼出生，於5歲時至臺灣定居，案
      發前從事酒店工作，一個月月收入約新臺幣2萬多元，現
      已離婚生有1子，該子已成年，不用被告扶養照顧，但被
      告有撫養其母親（見本院卷第266頁）。
    ⒋犯罪行為人之品行：
　　　被告於本案前僅有不能安全駕駛致交通危險罪之前案紀錄
      ，有臺灣高等法院被告前案紀錄表存卷可按，素行尚可；
      且有證人周鈺婷於警詢時證稱，被告是一位會跟陌生人掏
      心掏肺的人，是一位單純天真的女生，但是內心好像有很
      多壓力，但頂多是喝酒後會大聲說話，最嚴重只是跟老闆
      吵架，我覺得她不太像會做出這種事情來的人等語（見相
      卷第158頁），可見被告並非屬反社會性人格，且非十惡
      不赦之人。
    ⒌犯罪行為人與被害人之關係：
      被告與被害人為朋友，且被告自述與被害人是在110年5月
      20日認識的，為性伴侶關係，除案發當天外，被害人來系
      爭地點有過數次，而案發當天是被告邀被害人來系爭地點
      ，在發生衝突以前，被告還煮泡麵給被害人吃，並疑似有
      共同吸食不明煙霧之情形，案發前與被害人並無任何糾紛
      ，業據被告於本院供陳在案（見本院卷第71、266至267頁
      ），可見於本案案發前，被告與被害人並未撕破臉而有任
      何糾紛，平常相處應無不睦之處。
    ⒍犯罪所生之危險或損害：
      被告殺害被害人，盱衡生命之價值乃最高的價值，被告殺
      人之犯罪心理機轉，固有脈絡成因，然被告僅因衝突糾紛
      ，即持刀刺殺被害人，造成被害人死亡，剝奪被害人生命
      權，永遠無法回復之損害，並造成家屬永難弭平之傷痛，
      所生損害非輕，堪認其犯行罪責深重。
　　⒎犯後態度：
　　　被告就其殺人之行為，始終坦承不諱，並於本案犯行未被
      發現以前，向桃園市政府警察局平鎮分局行政組組長自首
      ，雖於本院審理期間，與告訴人於本院進行調解因賠償數
      額意見分歧而未果，是本院堪認被告犯後態度尚可。
    ⒏本院具體審酌上情，兼顧對被告有利與不利之科刑資料， 
      酌情量處如主文所示之刑。
四、沒收部分：
　㈠查扣案之水果刀1把，係被告持以殺害被害人所用，且被告於
    警詢、準備程序時供承為其平日所使用之日常家中刀具（見
    偵26800卷第26 頁；本院卷第74頁），自應依刑法第38條第
    2項前段規定宣告沒收。
  ㈡至除上開應予沒收之水果刀外，其餘本案所扣案之物（見偵2
    6800卷第65頁），係偵查機關為保全證據而扣案之物，與被
    告本案殺人犯行無直接關聯，自無庸宣告沒收。
據上論斷，應依刑事訴訟法第299 條第1 項前段，判決如主文。
本案經檢察官吳明嫺提起公訴，檢察官蕭佩珊到庭執行職務。
中　　華　　民　　國　　111 　年　　5 　　月　　31　　日
                  刑事第九庭  審判長  法  官  陳品潔

                                      法  官  王鐵雄

                                      法  官  謝承益
以上正本證明與原本無異。
如不服本判決應於收受判決後20日內向本院提出上訴書狀，並應
敘述具體理由。其未敘述上訴理由者，應於上訴期間屆滿後20日
內向本院補提理由書(均須按他造當事人之人數附繕本)「切勿逕
送上級法院」。 
　　　　　　　　　　　　　　　        書記官　莊佳蓁
中　　華　　民　　國　　111 　年　　6 　　月　　1 　　日
　　　　　　　　　　　　　　　　　　　
附錄本案論罪科刑法條全文：
中華民國刑法第271條：
殺人者，處死刑、無期徒刑或10年以上有期徒刑。
前項之未遂犯罰之。
預備犯第1項之罪者，處2年以下有期徒刑。